【裁判字號】    96,易,2468
【裁判日期】    970430
【裁判案由】    傷害
【裁判全文】
臺灣高雄地方法院刑事判決              96年度易字第2468號
公  訴  人  臺灣高雄地方法院檢察署檢察官
被      告  丁○○
選任辯護人  曾清山律師
上列被告因傷害案件，經檢察官提起公訴（96年度偵字第3141號
），本院判決如下：
    主  文
丁○○共同犯傷害罪，處有期徒刑陸月，如易科罰金，以銀元參
佰元即新臺幣玖佰元折算壹日，減為有期徒刑參月，如易科罰金
，以銀元參佰元即新臺幣玖佰元折算壹日。
    事  實
一、丁○○於民國94年12月22日23時許，邀請甲○○、戊○○、
    真實姓名年籍不詳綽號「阿順」之成年男子及另2 名真實姓
    名年籍均不詳之成年男子共六人，至其位在高雄縣鳳山市○○路165 號1 樓之協薪企業有限公司內一同飲酒小酌聚會，
    詎席間丁○○與甲○○因細故發生衝突，丁○○竟與綽號「
    阿順」及另2 名真實姓名年籍不詳之成年男子，共同基於傷
    害他人身體之犯意聯絡，四人分別持酒瓶、椅子等物毆打甲○○，致甲○○受有頭部外傷併頭皮撕裂傷3 公分之傷害。
二、案經甲○○訴請臺灣高雄地方法院檢察署檢察官偵查起訴。
    理  由
壹、證據能力方面：
一、按被告以外之人於審判外之言詞或書面陳述，除法律有規定
    者外，不得作為證據，刑事訴訟法第159 條第1 項定有明文
    ；被告以外之人於審判外之陳述，雖不符同法第159 條之1
    至159 條之4 之規定，而經當事人於審判程序同意作為證據
    ，法院審酌該言詞陳述或書面陳述作成時之情況，認為適當
    者，亦得為證據。當事人、代理人或辯護人於法院調查證據
    時，知有第159 條第1 項不得為證據之情形，而未於言詞辯
    論終結前聲明異議者，視為有前項之同意，同法第159 條之
    5 第2 項亦有明文。查本判決以下所引傳聞證據，均經被告
    及其辯護人表示同意作為證據，本院審酌上開證據作成時並
    無偽造之動機，亦無違背法定程序，認為適當，依上開說明
    ，均有證據能力。
貳、實體方面：
一、訊據被告固坦承有於上揭時間、地點，邀請上開人等一同飲
    酒聚會，會中因細故有衝突，而甲○○受有傷害之事實，惟
    矢口否認伊有何傷害犯行，辯稱：甲○○的傷是「阿順」造
    成的云云。惟查：
(一)、上揭犯罪事實，業據證人即告訴人甲○○證述明確，並有長
    庚紀念醫院診字第57185 號診斷證明書、財團法人長庚紀念
    醫院高雄分院95年4 月25日（95）長庚院高字第533719號函
    暨檢附之告訴人甲○○急診病歷資料等在卷可稽。
(二)、據證人即告訴人甲○○於96年11月8 日本院審理時到庭具結
    證述：94年12月22日大約在晚上11、12點左右到被告丁○○
    家，在伊去之前，戊○○先打給伊，之後被告丁○○再打給
    伊，時間大約相差3 、4 個小時，接被告電話時，伊人在高
    速公路上，正開車回高雄途中，後來有答應去被告家，伊到
    被告家時，被告跟一些朋友在喝酒，當時被告已經有點醉了
    ，被告是跟戊○○及一個叫「阿順」的及其他兩個我不認識
    的，他們在喝58的金門高梁酒，被告有倒一杯酒給伊喝，並
    介紹他的朋友給伊認識，伊一杯酒還沒敬完，被告就拍桌子
    ，當時被告的朋友沒有什麼動靜，被告又拍了一次桌子，之
    後就拿高梁酒瓶打伊的頭，當時被告離伊最近，被告第一個
    打伊，被告是持大瓶高梁酒玻璃瓶朝伊的頭部砸下去，伊就
    血流滿面，伊受的傷是比較深，不是長，且當時是冬天有穿
    外套，所以身體部分才沒有被打的太嚴重，頭部的傷有些是
    腫起來，有些才是會流血的外傷，被告有用拳頭及高梁酒瓶
    打伊，伊也不知道被告為什麼要打伊，接著被告朋友也跟著
    打伊，「阿順」有拿椅子往伊身上砸，被告另外兩個朋友與
    伊之間隔著長型桌子，所以他們先用酒杯、酒瓶丟伊身體，
    丟完之後，那兩個人就繞過來伊身邊徒手或是用酒瓶打伊身
    體、頭部。伊我一開始是被送到鳳山醫院，鳳山醫院認為伊
    傷勢太嚴重不願意收，又被轉診到長庚醫院，在長庚醫院時
    伊老婆有向醫院的駐衛警報案，但駐衛警說要向當地派出所
    報案，因為伊老婆要在醫院照顧伊，所以伊老婆隔天23 號
    才去案發當地之派出所報案，因為伊老婆太緊張，沒有想到
    要將沾了血的外套送去警局當證據等語綦詳在卷，本院審其
    所述前後一致，核與證人即當時位職於高雄縣忠孝派出所之
    警員丙○○於97年4 月10日本院審理時及偵訊時均具結證述
    ：被告曾於警局時向伊承認有於94年12月22日23時與數人分
    持酒瓶、板凳毆打告訴人頭部，嗣雙方並至警局討論和解事
    宜之事實等語內容相符，衡諸常情，警員為執行公務之人員
    ，與被告及告訴人間並無仇隙，應無偏袒或誣陷何一方之理
    ，是證人丙○○之證詞，應堪採信。此外，復有證人黃俊銘
    亦於偵訊時具結證稱：被告曾在其公司內，向其坦承有毆打
    甲○○之事實等語可憑，以及證人戊○○於96年11月8 日本
    院審理時到庭具結證述：伊有於94年12月22日晚上六點多到
    被告位於高雄縣鳳山市○○路165 號1 樓住處，因要送貨去
    被告家，剛好被告及另外一個不認識的男子要喝酒，他們問
    伊要不要一起喝，伊答應，三人便在該處喝酒，喝了很久，
    後來又有二個不認識的男子來，聊天過程中，提起甲○○不
    知道是否在家，伊便打電話給甲○○，要邀甲○○一起來喝
    酒，甲○○說他人在金門，伊想他人在金門沒有辦法來，所
    以就算了，但後來被告也打了一通電話給甲○○問他要不要
    來，結果甲○○居然有到被告家，所以我們大家就一起喝酒
    ，總共有六個人一起喝酒，又過了一陣子（多久時間記不得
    了）也不知為了什麼原因，他們很快就打起來了，甲○○與
    另三個我不認識的人就打起來了，至於被告有無跟他們一起
    打，我沒有特別注意、也沒有看到被告打甲○○，因為當時
    伊在勸架，他們打架的時間沒有很久。隔天中午過後，伊有
    再去被告家收帳，後來看到被告家中之牆壁上有血跡，伊問
    被告為什麼會有血跡，被告說可能是昨天打架時所留下來的
    。當天伊等喝酒是坐一般的椅子，桌面離地面約85公分，桌
    子不是很大，伊等六個人圍著桌子坐，甲○○好像坐伊旁邊
    ，其他人位置忘記了，不是坐在門口，但是離門口不會很遠
    。被告的家門是鐵捲門，鐵捲門關著，旁邊有一個小門，該
    小門是開著的，當時那三個人中，有綽號叫「阿順」之人，
    伊送貨給被告時，當時跟被告在一起的那個人就是「阿順」
    ，打架時被告有在場，但伊沒有看到被告在做什麼，伊沒有
    注意甲○○有無被打到牆邊，有血跡的牆壁距離伊等喝酒的
    桌子不會很遠，大約為110 公分至120 公分，有血跡的牆壁
    是平面的等語大致相符，稽之卷附被告所刊登之「道歉啟事
    」報紙廣告影本，足認被告丁○○確有持酒瓶、與其友人持
    椅子共同毆打告訴人甲○○之事實無訛。是被告空言辯稱係
    「阿順」造成告訴人甲○○之傷害云云，顯係卸責之詞，並
    無可採。
(三)、且被告丁○○雖於偵查中供述：伊當時僅係在場勸架，並未
    毆打告訴人甲○○，係真實姓名年籍不詳綽號「阿順」之成
    年男子及其他2 名友人共同毆打告訴人的，當時並未見到任
    何人持工具毆打告訴人，應係推擠中告訴人碰到牆角造成頭
    部受傷云云，惟按衡諸常情，被告既然邀請戊○○、「阿順
    」及其他2 名成年男子及告訴人一同至其公司飲酒聊天，又
    稱伊與「阿順」等人係公司客戶商業往來關係，當不至於毫
    不認識「阿順」等人，且無法提供「阿順」及另2 名友人之
    姓名、聯絡電話等資訊以供調查證明，顯與常情有違，被告
    所辯，即難採信。
(四)、綜上所述，本件事證已明，被告傷害犯行洵堪認定，應依法
    論科。
二、新舊法比較：
(一)、按行為後法律有變更者，適用行為時之法律。但行為後之法
    律有利於行為人者，適用最有利於行為人之法律，刑法第2
    條第1 項定有明文。
  1.關於共同正犯法條文字之修正：
    被告行為後，95年7 月1 日施行之修正後刑法第28條固將原
    條文之「實施」，修正為「實行」，惟本件被告所實施之傷
    害犯行，無論依修法前或修法後之文字以觀，均合於法定共
    同正犯之要件，故不生新、舊法比較問題，先此敘明。
  2.就傷害罪主刑刑度之變更：
    本件被告犯罪時之刑法傷害罪就罰金刑之規定，依修正前刑
    法第33條第5 款規定，罰金刑應處銀元一元以上，並應依修
    正前罰金罰鍰提高標準條例第1 條規定，就其原定數額得提
    高為2 倍至10倍，但法律已依一定比率規定罰金或罰鍰之數
    額或倍數者，依其規定。惟94年1 月7 日修正公布、95年7
    月1 日施行之刑法第33條第5 款則規定：「罰金：新臺幣一
    千元以上，以百元計算之」，而95年6 月14日修正公布之刑
    法施行法第1- 1條第2 項規定：「94年1 月7 日刑法修正時
    ，刑法分則編未修正之條文定有罰金者，自94年1 月7 日刑
    法修正施行後，就其所定數額提高為30倍，但72年6 月26日
    至94年1 月7 日新增或修正之條文，就其所定數額提高為3
    倍」，比較修正前後之罰金刑輕重，該罰金刑之最低刑度於
    修法後已有加重，故以95年7 月1 日修正公布施行前之規定
    較有利於被告，應依刑法第2 條第1 項前段規定，適用行為
    時之法律，亦即適用修正前之刑法第277 條第1 項規定科刑
    。
  3.就易科罰金折算標準之變更：
    又被告犯罪時之刑法第41條第1 項前段規定：「犯最重本刑
    為5 年以下有期徒刑以下之刑之罪，而受6 個月以下有期徒
    刑或拘役之宣告，因身體、教育、職業、家庭之關係或其他
    正當事由，執行顯有困難者，得以一元以上三元以下折算一
    日，易科罰金。」，又被告行為時之易科罰金折算標準，依
    修正前罰金罰鍰提高標準條例第2 條前段規定（現已刪除）
    ，就其原定數額提高為100 倍折算1 日，則本件被告行為時
    之易科罰金折算標準，應以銀元三百元折算1 日，經折算為
    新臺幣後，應以新臺幣九百元折算為1 日。惟94年1 月7日
    修正、94年2 月2 日公布、95年7 月1 日施行之刑法第41條
    第1項前段則規定：「犯最重本刑為5 年以下有期徒刑以下
    之刑之罪，而受6 個月以下有期徒刑或拘役之宣告者，得以
    新臺幣一千元、二千元或三千元折算一日，易科罰金。」比
    較修正前後之易科罰金折算標準，以95年7 月1 日修正公布
    施行前之規定，較有利於被告，則應依刑法第2 條第1 項前
    段，適用修正前刑法第41條第1 項前段規定，定其易科罰金
    之折算標準。
(二)、經綜合比較之結果，本件應適用修正前刑法之規定論罪科刑
    ，對被告較為有利，是依刑法第2 條第1 項前段規定，應適
    用被告行為時之法律，即修正前之刑法論科。
三、核被告丁○○所為，係犯刑法第277 條第1 項傷害罪。被告
    丁○○與綽號「阿順」及其他2 名成年男子間，就上開傷害
    犯行，有犯意聯絡及行為分擔，應論以共同正犯。本院審酌
    被告僅因細故即持酒瓶毆打告訴人致受有如上傷勢，罔顧他
    人身體法益，法紀觀念薄弱，行為不當，犯後猶矢口否認犯
    行，毫無悔意，迄今未賠償被害人、達成和解，暨其手段、
    動機、告訴人受傷情況等一切情狀，量處如主文所示之刑，
    並諭知易科罰金之折算標準，以示懲儆。又中華民國96年罪
    犯減刑條例業於96年7 月16日公佈施行，本件被告犯罪時間
    係在96年4 月24日以前，罪名亦合於中華民國96年罪犯減刑
    條例，應減其有期徒刑二分之一，如主文所示。
四、據上論斷，應依刑事訴訟法第299 條第1 項前段、刑法第2
    條第1 項前段、第28條、修正前刑法第277 條第1 項、第41
    條第1 項前段，刑法施行法第1 條之1 、修正前罰金罰鍰提
    高標準條例第2 條，中華民國九十六年罪犯減刑條例第2 條
    第1 項第3 款、第7 條，判決如主文。
本案經檢察官乙○○到庭執行職務。
中    華    民    國    97    年    4     月    30    日
                    刑事第十庭  審判長法  官  何秀燕
                                      法  官  顏銀秋
                                      法  官  吳金芳
以上正本證明與原本無異。
如不服本判決，應於收受本判決後10日內向本院提出上訴書狀，
其未具體敘述理由者，應於上訴期間屆滿後20日內，向本院補提
上訴理由書狀（須按他造當事人之人數附繕本，勿逕送上級法院
）。
中    華    民    國    97    年    4     月    30    日
                                      書記官  武凱葳
附錄本判決論罪科刑法條：
中華民國刑法第277條
（普通傷害罪）
傷害人之身體或健康者，處 3 年以下有期徒刑、拘役或 1 千元
以下罰金。
犯前項之罪因而致人於死者，處無期徒刑或 7 年以上有期徒刑；
致重傷者，處3 年以上10年以下有期徒刑。


司法院資訊處製作；財團法人民間司法改革基金會備份。
